【裁判字號】    99,簡上,50
【裁判日期】    991227
【裁判案由】    傷害
【裁判全文】
臺灣宜蘭地方法院刑事判決              99年度簡上字第50號
上  訴  人
即  被  告  嚴后珠
上列上訴人即被告因傷害案件，不服本院99年度簡字第529號中
華民國99年9月21日第一審判決（聲請簡易判決處刑書案號：99
年度偵字第2753號），提起上訴，本院管轄之第二審合議庭判決
如下：
    主  文
上訴駁回。
嚴后珠緩刑貳年。
    犯罪事實及理由
一、本案經本院審理結果，認第一審判決以被告所為，係犯刑法
    第277條第1項之傷害罪，並審酌被告之素行、智識程度；犯
    罪之動機、目的、手段；因細故糾紛，即出手毆傷告訴人，
    侵害告訴人之身體權益；犯後迄未賠償告訴人之損失，未能
    取得告訴人之諒解；犯後態度；告訴人所受傷害程度等一切
    情狀，依刑事訴訟法第449條第1項、第454條第2項，刑法第
    277條第1項、第41條第1項前段，刑法施行法第1條之1第1項
    （原審判決漏引第2項前段規定），判決處被告拘役50日，
    並諭知如易科罰金，以新臺幣1千元折算1日，經核其認事用
    法並無不當，是原判決應予維持，且除第一審判決引用檢察
    官聲請簡易判決處刑書所載之證人張玉英警詢證述外，並引
    用第一審判決書記載之事實、證據及理由（如附件）。
二、被告上訴固坦認：伊與告訴人曾文於99年5月15日上午11
    時45分許，在宜蘭縣羅東鎮○○○路58之8號5樓屋頂，因租
    屋問題發生爭執；告訴人曾文基於傷害人之身體之犯意，
    毆傷伊之身體，致伊受有臉、頭皮挫傷與下巴擦傷、胸壁挫
    傷、右前臂與雙手挫傷擦傷等傷害（業經判刑確定）。伊於
    雙方爭執過程中，有徒手打告訴人曾文上半身，亦有用右腳
    踢告訴人曾文之左胸部；告訴人曾文嗣99年5月15日至羅
    東聖母醫院急診外科就醫，經醫師診斷受有腹部擦傷、左前
    臂擦傷、右小腿挫傷併擦傷等傷害等情不諱，惟爭執證人張
    玉英之警詢證述，無證據能力，並否認犯罪，辯稱：不是伊
    讓曾文受傷的。因為伊叫曾文把垃圾移除，曾文不滿，就拿
    大木板打伊，伊才用雙手背反擊回去，後來伊雙手被曾文抓
    住打到，被壓倒在垃圾堆上，伊再用右腳朝曾文的左胸踢出
    去後自行脫困，伊是自衛的。如果曾文沒有拿大木板攻擊伊
    ，伊不會反擊云云。惟查：
  (一)程序方面：
  1.按被告以外之人於審判外之言詞或書面陳述，除法律有規定
    者外，不得作為證據，刑事訴訟法第159條第1項定有明文。
    查證人張玉英於警詢中之陳述，係屬於被告以外之人於審判
    外之陳述，被告並已否認上開陳述之證據能力，復無刑事訴
    訟法第159條之2至第159條之5例外得為證據之情形，則依上
    開法條規定，證人張玉英於警詢中之陳述，均無證據能力。
  2.按被告以外之人於審判外之陳述，雖不符前4條之規定，而
    經當事人於審判程序同意作為證據，法院審酌該言詞陳述或
    書面陳述作成時之情況，認為適當者，亦得為證據，刑事訴
    訟法第159條之5第1項定有明文。本件除證人張玉英之警詢
    證述外，以下所引被告以外之人於審判外之書面或言詞陳述
    ，被告及其選任辯護人於審判程序均同意作為證據，本院審
    酌上開書面及言詞陳述作成時之情況，認適宜作為證據使用
    ，均有證據能力。
  (二)實體方面：
  1.上開犯罪事實，業據證人即告訴人曾文前於警詢及偵查中指
    述甚詳，並經證人張玉英於偵查中證述明確，並有羅東聖母
    醫院診斷證明書1份、曾文受傷照片2張、房屋租賃契約書1
    份、房屋照片9張及室內油漆連工帶料款項證明單1份在卷可
    稽，自堪信為真實。
  2.被告雖以前詞置辯。然被告嚴后珠與證人曾文2人，於99年5
    月15日上午11時45分許，在宜蘭縣羅東鎮○○○路58之8號5
    樓屋頂，因租屋問題發生爭執後，互相出手毆打對方身體之
    事實，業據被告迭於警、偵訊、前審及本院審理時供承：「
    曾文先拿大木板攻擊我我用手防衛，…我只是用手把木板推
    開到一旁。曾文就用拳頭打我。我皮包、及鑰匙放在地下起
    身反抗曾文。」、「當天我與曾文為了5樓屋頂的廢棄物沒
    有載走，發生爭吵，曾文就說這些廢棄物不是他們製造的，
    就拿廢棄物的木板攻擊我的身體，我就用拳頭抵住木板，我
    趕快將我的鑰匙及皮包放在地上，就衝向曾文反擊，用雙手
    拳頭打曾文…，但被曾文抓住，曾文將我往後推，我就往後
    倒，倒在垃圾堆上，後腦撞到垃圾堆，我再用我的右腳踢曾
    文…這樣脫困。」、「99年5月15日上午11時45分許，在宜
    蘭縣羅東鎮○○○路58之8號5樓屋頂，曾文先拿大木板打我
    ，我用手擋他，我才反擊打他的…，他抓住我的手，就把我
    往後推，導致我的頭受傷，我用我的右腳，踢他的…。」、
    「我承認我有打曾文…1拳，也有用腳踢他…。」、「我有
    打曾文1拳，因曾文拿大木板攻擊我，曾文如無此動作，我
    不會反擊。」等語明確（見警卷第6頁、偵卷第19頁、本院
    簡字卷第27頁、本院卷第19、35頁），足見被告在與證人曾
    文因租屋問題發生爭執而產生肢體衝突之過程中，顯有基於
    傷害他人身體之犯意，出手毆打並用腳反擊之行為甚明。被
    告辯稱：伊用手毆打並用腳踢曾文之行為，是自衛的云云，
    不足採信。再者，被告雖一再供稱係用手毆打並用腳踢曾文
    之「左胸」，惟雙方在爭執過程中既有肢體衡突，顯見當時
    情況必定非常混亂，且被告又供承雙手有遭曾文抓住，把伊
    逼向後退，伊就倒在垃圾堆上，然後伊就用腳踢曾文乙節明
    確，則衡諸常情，被告出拳及腳踢曾文身體之部分，是否確
    實係如被告所言，僅限於曾文之「左胸」部位，實非無疑。
    況且，證人曾文於警、偵訊時證稱：「我因租約到期，要求
    方東退回押金，房東也要求我們把房子油漆，恢復原狀，我
    依她要求去做，但房東還是不滿意，且不肯把押金還我們，
    雙方語詞往來不合，發生口角，且發生肢體衝突，…。」、
    「當天我與嚴后珠為了租房屋押金的問題吵架，我問她說要
    不然到底要怎樣，嚴后珠就過來用雙手拳頭打我身體，並用
    腳踢我的腳…。」等語（見警卷第2頁、偵卷第19頁），互
    核與證人張玉英於偵訊時證述：當天嚴后珠因為屋頂廢棄物
    與曾文發生爭吵，後來嚴后珠就用手打曾文身體，用腳踢曾
    文的腳之情節一致（見偵卷第20頁），另依證人曾文當日即
    至羅東聖母醫院驗傷之傷勢所示，亦與證人曾文及張玉英前
    開證述曾文遭被告毆打身體、踢腳腿部之情節相符。故證人
    曾文指訴被告有用手打伊之身體並用腳踢伊之腿部，致伊受
    有腹部擦傷、左前臂擦傷、右小腿挫傷併擦傷一事，並非憑
    空捏造，堪予信實。因此，被告在上開時、地，有用手毆打
    曾文之身體並用腳踢曾文之腿部一事，足以認定。被告辯稱
    ：伊係用手毆打並用腳踢曾文之「左胸」云云，尚難採憑。
  3.至於被告辯稱：如果曾文沒有拿大木板攻擊伊，伊不會反擊
    云云。然上情縱然屬實，亦不能合理化、合法化被告上開用
    手毆打曾文身體並用腳踢曾文腿部，致曾文受傷之舉止，故
    被告此部分所辯，亦難據為有利之認定，併此敘明。
三、綜上所述，本件事證明確，被告有於99年5月15日上午11時4
    5分許，在宜蘭縣羅東鎮○○○路58之8號5樓屋頂，因租屋
    問題與曾文發生爭執後，出手毆打曾文身體並用腳踢曾文腿
    部，造成曾文受有腹部擦傷、左前臂擦傷、右小腿挫傷併擦
    傷等傷害之行為，足以認定，應予依法論科。而原審判決以
    被告罪證明確，認定其所犯係刑法第277條第1項之傷害罪，
    並詳細記載量刑審酌各項情狀，並予以綜合考量後，在法定
    刑內科處其刑，經核於法並無不合，量刑亦屬妥適。被告仍
    執前詞提起上訴，指摘原判決認定其有罪為不當云云，為無
    理由，應予駁回。
四、末查，被告並無前科，素行尚佳，有臺灣高等法院被告前案
    紀錄表1份在卷可憑，且其係因自有之房屋出租予證人曾文
    等人居住後，遭人在屋頂放置1大堆垃圾有污損之虞，乃要
    求證人曾文將上開垃圾移走，回復原狀，然為曾文拒絕而發
    生爭執，始於受到曾文毆打傷害後，一時失慮予以反擊，致
    罹刑章，惡性非鉅，而曾文所受傷害程度亦屬輕微。因此，
    本院是認被告經此偵、審程序之教訓，當知所警惕而無再犯
    之虞，其所受宣告之刑以暫不執行為適當，爰依刑法第74條
    第1項第1款規定均諭知緩刑2年，以勵自新。
應依刑事訴訟法455條之1第1項、第3項、第373條、第368條，刑
法第74條第1項第1款，判決如主文。
本案經檢察官劉惟宗到庭執行職務。
中    華    民    國    99    年    12    月    27    日
                  刑事第三庭  審判長法  官  黃永勝
                                    法  官  鄭貽馨
                                    法  官  陳映佐
以上正本證明與原本無異。
本件不得上訴。
                                    書記官  翁靜儀
中    華    民    國    99    年    12    月    28    日
附錄法條：
刑法第277條第1項：
傷害人之身體或健康者，處3年以下有期徒刑、拘役或1千元以下
罰金。

司法院資訊處製作；財團法人民間司法改革基金會備份。
